【裁判字號】    99,台上,3824
【裁判日期】    990618
【裁判案由】    強盜等罪
【裁判全文】
最高法院刑事判決            九十九年度台上字第三八二四號
上  訴  人  台灣高等法院台南分院檢察署檢察官
被      告  甲○○
上  訴  人  乙○○
上列上訴人等因被告等強盜等罪案件，不服台灣高等法院台南分
院中華民國九十七年七月三十一日第二審判決（九十七年度上訴
字第四五一號，起訴案號：台灣台南地方法院檢察署九十六年度
少連偵字第五七、六一號），提起上訴，本院判決如下：
    主  文
上訴駁回。
    理  由
按刑事訴訟法第三百七十七條規定，上訴於第三審法院，非以判
決違背法令為理由，不得為之。是提起第三審上訴，應以原判決
違背法令為理由，係屬法定要件。如果上訴理由書狀並未依據卷
內訴訟資料，具體指摘原判決不適用何種法則或如何適用不當，
或所指摘原判決違法情事，顯與法律規定得為第三審上訴理由之
違法情形，不相適合時，均應認其上訴為違背法律上之程式，予
以駁回。本件原判決撤銷第一審論處上訴人乙○○及被告甲○○
意圖為自己不法之所有，結夥三人以上以強暴至使不能抗拒，而
取他人之物罪刑之判決，改判認甲○○、乙○○係分別犯妨害自
由及加重強盜數罪，而論甲○○、乙○○以犯結夥強盜罪，甲○
○處有期徒刑七年六月，並為相關從刑之諭知；乙○○處有期徒
刑七年二月。又論乙○○以共同犯剝奪他人行動自由罪，處有期
徒刑十月，減為有期徒刑五月，並就乙○○所處主刑部分定其應
執行刑有期徒刑七年四月（甲○○犯妨害自由部分，經原審判決
有罪確定）。係以：(一)、關於乙○○妨害自由部分：係依憑：乙
○○對有於原判決事實欄所載之時、地，剝奪被害人魏登山行動
自由之事實坦承不諱，核與證人即被害人魏登山、同案被告甲○
○、共同正犯林禹漢、及呂女（姓名詳卷，當時為未滿十八歲之
少年）所證與原判決認定情節相符之證言；(二)、關於結夥強盜部
分：係依憑乙○○、甲○○均坦認有原判決事實欄所載時、地，
強取魏登山皮包及其內之現金新台幣（下同）一萬餘元，並由乙
○○持魏登山之金融卡，至銀行提款機共提取十八萬元朋分後，
乙○○離開現場，嗣又由甲○○持魏登山之提款卡，至銀行提款
機共提取十二萬四千元，又由林禹漢共同強制魏登山簽立之十萬
元及五十萬元面額之本票各一紙等情屬實，參酌證人魏登山、共
同正犯林禹漢、及呂女所證與原判決認定情節相符之證言，卷附
第一商業銀行新營分行民國九十六年四月三十日一新營字第九０
０一九號函及其附件（記載：魏登山帳戶於九十六年三月二十七
日、同年月二十八日之提款交易明細表）、台灣銀行新營分行九
十六年四月三十日新營營字第０九六０００二八四四一號函及附
件（記載：魏登山之帳戶於九十六年三月二十七日、二十八日之
提款交易明細表）、和緯商務汽車旅館客戶資料報表（記載：林
禹漢所駕駛之ＵＨ─三七二二號自用小客車係於九十六年三月二
十七日十六時十八分進住）、提款機錄影翻拍乙○○及甲○○提
款之照片十張、搜索筆錄暨扣押物品目錄表、魏登山簽立之本票
面額十萬元（票號：六七三六五五）及五十萬元（票號：六七三
六五六）各一紙、ＵＨ─三七二二號自用小客車照片四張、魏登
山受傷照片六張、魏登山所有之第一銀行及台灣銀行金融卡照片
各一張等證據資料，而為論斷，已敘述其所憑之證據及認定之理
由。而以乙○○否認強盜犯行，辯稱：伊不知道林禹漢有強盜被
害人的金錢，及林禹漢之女朋友呂女係去援交，伊僅要教訓魏登
山而犯妨害自由罪，並無強盜之動機云云，係飾卸之詞，無足採
取，在理由內依憑調查所得證據，詳加指駁；並說明：(一)、共同
被告林禹漢於魏登山無法抗拒之際，任意自魏登山皮包內取得皮
包內之現金，又分別由乙○○、甲○○持魏登山之金融卡提款，
自有不法所有之意圖甚明。而甲○○及林禹漢在魏登山無法抗拒
下，強迫其簽發面額十萬元及五十萬元之本票各一紙，林禹漢且
向魏登山問何時可以領該十萬元，更足證甲○○及林禹漢有不法
所有之意圖無疑。(二)、共同實行犯罪行為之人，在合同意思範圍
以內，各自分擔犯罪行為之一部，相互利用他人之行為，以達其
犯罪之目的者，即應對於全部所發生之結果共同負責；共同正犯
間非僅就其自己實行之行為負其責任，並在犯意聯絡之範圍內，
對於其他共同正犯所實行之行為，亦應共同負責。至於共同之犯
意聯絡，不論明示通謀或相互間默示合致，均屬之。綜觀甲○○
、乙○○與共同正犯林禹漢、呂女等四人，雖於事先僅共同計劃
欲教訓被害人魏登山，惟於魏登山表示可給予渠等金錢後，林禹
漢即有強行搜刮魏登山身上皮包之行為，乙○○在旁亦知情，至
「和緯商務汽車旅館」內，魏登山再向渠等求饒，林禹漢進而問
明上開提款卡之密碼後，乙○○、甲○○分別至提款機提領魏登
山之款項共計三十萬四千元，甲○○與林禹漢又逼迫魏登山簽下
面額十萬元及五十萬元之本票各一張，事後均有朋分贓款等情。
甲○○、乙○○均與林禹漢、呂女等人相互間有不法所有意圖之
默示合致，且參與強盜罪之構成要件，及相互利用他人之行為，
以達其犯罪之目的，即應對於其具有犯意聯絡部分之全部所發生
結果共同負責之理由。從形式上觀察，原判決並無違背法令之情
形存在。檢察官就甲○○強盜部分上訴意旨略以：原判決既認定
：扣案本票兩紙係由林禹漢逼迫魏登山所簽，即屬被害人魏登山
所有，魏登山得以請求返還，原判決就甲○○強盜罪部分，予以
宣告沒收，與刑法第三十八條第一項第三款規定不符，有判決適
用法則不當之違法等語。乙○○上訴意旨略謂：乙○○並未參加
策劃，不知林禹漢是要強盜，亦不知林禹漢之女友呂女是去援交
。甲○○係告以呂女被性侵而找乙○○出面教訓被害人云云。惟
查：（一）證據之取捨，為事實審法院之職權，倘其採證認事並
不違背證據法則，即不得任意指為違法。原判決已就相關事證詳
加調查論列，復綜合乙○○、甲○○之供述及魏登山、林禹漢、
呂女之證言，參互斟酌判斷，資為不利於被告等之認定，併已說
明其取捨判斷所得心證之理由，並無應於審判期日調查之證據而
未予調查及判決理由不備之違法情形。乙○○上訴意旨無非就原
審採證認事之職權行使，專憑己見，泛言指摘，再為事實上之爭
執，並非依據卷內訴訟資料而為之具體指摘，自非適法之第三審
上訴理由。（二）犯罪所得之物倘屬被害人或第三人得以主張權
利者，固不適於依刑法第三十八條第一項第三款之規定宣告沒收
。惟本件扣案之本票二紙，並非被害人魏登山擁有之客票或已經
開立備用之票據，乃純係共同正犯林禹漢與甲○○，施強暴、脅
迫之強盜行為，致使魏登山不能抗拒而開立並已交付被告等人，
自屬甲○○、林禹漢犯罪之不法所得，其票據並無實質債權，亦
無第三人主張權利，原判決依刑法第三十八條第一項第三款之規
定，予以宣告沒收（見原判決第十五頁理由六），於法並無不合
。檢察官上訴意旨指為違法係有誤會，自非適法之第三審上訴理
由。上訴人等之上訴均違背法律上之程式，應予駁回。
據上論結，應依刑事訴訟法第三百九十五條前段，判決如主文。
中    華    民    國  九十九  年    六    月   十八   日
                      最高法院刑事第三庭
                          審判長法官  林  增  福
                                法官  張  清  埤
                                法官  陳  世  雄
                                法官  何  菁  莪
                                法官  周  煙  平
本件正本證明與原本無異
                                      書  記  官
中    華    民    國  九十九  年    六    月  二十五  日
                                                      V

司法院資訊處製作；財團法人民間司法改革基金會備份。
